【裁判字號】    97,交聲,1304
【裁判日期】    971128
【裁判案由】    違反道路交通管理處罰條例聲明異議
【裁判全文】
臺灣桃園地方法院交通事件裁定        97年度交聲字第1304號
原處分機關  交通部公路總局新竹區監理所中壢監理站
異  議  人
即受處分人  甲○○
上列異議人即受處分人因違反道路交通管理處罰條例案件，對於
原處分機關於民國九十七年八月十六日以壢監裁字第裁五三－Ｄ
Ｂ0000000號違反道路交通管理事件裁決書所為之處分，
聲明異議，本院裁定如下：
    主  文
異議駁回。
    理  由
一、原處分意旨略以：本件異議人即受處分人甲○○於民國九十
    七年七月五日晚間八點十五分許，駕駛車牌號碼ＢＫ—９６
    ４８號自用一般小客車行經桃園縣平鎮市○○路六五九巷前
    ，遭桃園縣政府警察局建安派出所執勤警員攔檢，並提供杯
    水予駕駛人漱口，但駕駛人拒絕吹氣，該警員遂以異議人有
    「拒絕酒測」之違規，填製桃園縣政府警察局桃警局交字第
    ＤＢ0000000號舉發違反道路交通管理事件通知單當
    場予以舉發，嗣經原處分機關於九十七年八月十六日以壢監
    裁字第裁五三－ＤＢ0000000號裁決書，以異議人違
    反道路交通管理處罰條例第三十五條第四項之規定，裁處罰
    鍰新臺幣（下同）六萬元，吊銷駕駛執照，三年內禁考等語
    。
二、聲明異議意旨略以：其於上開時間、地點因拒絕接受酒精濃
    度測試檢定，致遭裁處罰鍰六萬元，並吊銷駕駛執照，三年
    內禁考，其已於期限內繳納罰鍰，惟道路交通管理處罰條例
    第三十五條第四項係規定汽車駕駛人，所吊銷者亦應為汽車
    駕照，然原處分機關卻另行執行吊銷其重型機車駕照，顯屬
    於法不符，爰依法聲明異議，請求撤銷原處分等語。
三、按汽車駕駛人，駕駛汽車經測試檢定有下列情形之一者，處
    新臺幣一萬五千元以上六萬元以下罰鍰，並當場移置保管該
    汽車及吊扣其駕駛執照一年；因而肇事致人受傷者，並吊扣
    其駕駛執照二年；致人重傷或死亡者，吊銷其駕駛執照，並
    不得再考領：一酒精濃度超過規定標準。二吸食毒品、迷幻
    藥、麻醉藥品及其相類似之管制藥品。且汽車駕駛人拒絕接
    受第一項測試之檢定者，處新臺幣六萬元罰鍰，並當場移置
    保管該汽車及吊銷該駕駛執照，道路交通管理處罰條例第三
    十五條第一項、第四項分別定有明文。又按汽車駕駛人，因
    違反本條例及道路交通安全規則之規定，受吊銷駕駛執照處
    分時，吊銷其持有各級車類之駕駛執照，此為同條例第六十
    八條所明定。
四、經查：
  (一)本件異議人即受處分人甲○○於九十七年七月五日晚間八點
    十五分許，駕駛車牌號碼ＢＫ—９６４８號自用一般小客車
    行經桃園縣平鎮市○○路六五九巷前，因「拒絕酒測」之違
    規，經桃園縣政府警察局建安派出所執勤警員違反道路交通
    管理處罰條例第三十五條第四項之規定為由予以當場舉發，
    復嗣經原處分機關於九十七年八月十六日以壢監裁字第裁五
    三－ＤＢ0000000號裁決書，裁處異議人罰鍰六萬元
    ，吊銷駕駛執照，三年內禁考等情，為異議人所不爭執，有
    異議人之聲明異議狀在卷可稽，並有上揭舉發通知單及原處
    分裁決書各一件附卷可參，是其前開違規行為堪以認定。
  (二)又據異議人之聲明異議狀內容可悉，異議人於本件僅就原處
    分諭知關於吊銷其駕駛執照部分聲明異議，而就原處分諭知
    罰鍰六萬元部分，並無異議，且已繳納完畢，有交通部公路
    總局自行收納款項收據（收據聯）影本一份在卷足稽，故異
    議人既已就原處分機關所為之原處分諭知關於處罰種類不同
    而在客觀可分之裁處罰鍰六萬元部分，既為甘服，則原處分
    關於罰鍰部分自非本院審理範圍，先予敘明。
  (三)雖異議人以道路交通管理處罰條例第三十五條第四項係規定
    汽車駕駛人，所吊銷者亦應為汽車駕照一語置辯，然按本條
    例所用名詞釋義如下：八車輛：指在道路上以原動機行駛之
    汽車（包括機器腳踏車）或以人力、獸力行駛之車輛，道路
    交通管理處罰條例第三條第八款定有明文。基此，道路交通
    管理處罰條例第三十五條第四項所定：「汽車」駕駛人拒絕
    接受第一項測試之檢定者，處新臺幣六萬元罰鍰，並當場移
    置保管該「汽車」及吊銷該駕駛執照之規定，其中所謂「汽
    車」，自包括屬機器腳踏車之重型機車在內甚為明確，是異
    議人顯對於該條例所定「汽車」之定義，有所誤解，附此說
    明。
  (四)又關於吊銷駕駛執照處分效力與執行方式之法令依據，應依
    據道路交通管理處罰條例第六十八條規定，然該條業於九十
    四年十二月十四日修正，並於九十五年二月二十七日經行政
    院以院臺交字第○九五○○八二八九八號令發布定自九十五
    年三月一日施行（下稱修正後）。按九十四年十二月十四日
    修正前（下稱修正前）道路交通管理處罰條例第六十八條係
    規定：「汽車駕駛人因違反本條例及道路交通安全規則之規
    定，受『吊扣或吊銷』駕駛執照處分時，『吊扣或吊銷』其
    持有各級車類之駕駛執照。」，而九十四年十二月十四日修
    正、九十五年三月一日施行之道路交通管理處罰條例第六十
    八條規定則係：「汽車駕駛人，因違反本條例及道路交通安
    全規則之規定，受『吊銷』駕駛執照處分時，『吊銷』其持
    有各級車類之駕駛執照。」，其立法理由略以：「原條文將
    違法或違規駕駛人所持有各級車輛之駕駛執照一併吊扣或吊
    銷失之過酷，影響人民工作及生活過鉅，爰修正之。」等語
    ，有道路交通管理處罰條例第六十八條審查報告可資查考（
    見立法院公報第九十四卷第七十期第一三五頁至一三八頁）
    ，是綜觀前開法條及修法說明，通過之修正條文既未將該條
    全數刪除，而僅係將道路交通管理處罰條例第六十八條原有
    條文中之「吊扣或」三字刪除，故受「吊扣」駕駛執照處分
    時，固不再吊扣其持有各級車類之駕駛執照，然於受「吊銷
    」駕駛執照處分時，仍應吊銷其持有各級車類之駕駛執照至
    為明確。基此，異議人有於上開時間、地點拒絕酒測之違規
    ，本即應依道路交通管理處罰條例第三十五條第四項之規定
    ，受吊銷駕駛執照之處分，並依同條例修正後第六十八條規
    定，吊銷其持有之各級駕駛執照無誤。查異議人所原持有之
    小型車普通駕駛執照業於九十七年六月十日已執行吊銷在案
    ，現僅持有普通重型機械腳踏車駕駛執照等情，有機車、汽
    車駕照基本資料各一份影本存卷可查，則揆諸上開規定及說
    明，異議人現既僅持有上開普通重型機械腳踏車駕駛執照，
    是原處分機關裁處吊銷受處分人現有之駕駛執照（普通重型
    機械腳踏車駕駛執照），三年內禁考，自於法有據，經核並
    無違誤。從而，異議人徒以前詞指摘原處分不當，洵屬無據
    是本件異議為無理由，應予駁回。
五、據上論斷，應依道路交通管理處罰條例第八十七條第二項、
    道路交通案件處理辦法第十九條，裁定如主文。
中    華    民    國    97    年    11    月    28    日
                      臺灣桃園地方法院交通法庭
                            法  官  陳可薇
以上正本證明與原本無異。
如不服本裁定，應於送達後五日內，向本院提出抗告狀（須附繕
本）。
                            書記官  賴佩霞
中    華    民    國    97    年    12    月    5     日


司法院資訊處製作；財團法人民間司法改革基金會備份。
